【裁判字號】    98,交訴,26
【裁判日期】    981215
【裁判案由】    偽造文書等
【裁判全文】
臺灣臺北地方法院刑事判決              98年度交訴字第26號
公  訴  人  臺灣臺北地方法院檢察署檢察官
被      告  丙○○
上列被告因偽造文書等案件，經檢察官聲請以簡易判決處刑（98
年度偵字第3145號），本院認不宜以簡易判決處刑（98年度北交
簡字第425號），改依通常程序審理，判決如下：
    主  文
丙○○服用酒類，不能安全駕駛動力交通工具而駕駛，處罰金新
臺幣陸萬元，如易服勞役，以新臺幣壹仟元折算壹日。又行使偽
造私文書，足以生損害於公眾及他人，處有期徒刑參月，如易科
罰金，以新臺幣壹仟元折算壹日，偽造之「甲○○」簽名壹枚沒
收。
    事  實
一、丙○○於民國98年1月11日凌晨1時許，與友人在臺北市信義
    區臺北101大樓附近之PUB飲用啤酒後，已有腳步不穩、無法
    依劃定直線正常行走等情形，達不能安全駕駛程度，竟仍在
    同日上午2時40分許，駕駛車牌號碼8787-TN號自用小客車，
    自臺北市○○區○○路95 巷內駛出，欲右轉至松仁路上，
    惟因見有警員在巷口值行酒測勤務，遂又倒車返回巷內旋即
    下車。斯時警員因發覺該車行向有異，乃進入巷內查看，並
    發現丙○○立於駕駛座旁且當場承認駕駛車輛，乃欲對其進
    行酒精濃度測試，然因丙○○未能成功完成呼氣酒精濃度測
    試，遂將其帶返派出所，至同日上午3時21分始測得其呼氣
    酒精濃度為每公升0.66毫克。又丙○○於前述盤查過程中，
    為逃避處罰，竟冒用其弟「甲○○」身分，並於酒後時間確
    認單上偽造「甲○○」簽名1枚，表示「本人（即甲○○）
    於98年1月11日2時47分為值勤員警攔停稽查時：飲酒結束未
    逾十五分鐘…」等意後，交承辦員警收執而行使之，足以生
    損害於甲○○及警察機關對於酒精濃度測試資料之正確性。
二、案經臺北市政府警察局信義分局報請臺灣臺北地方法院檢察
    署檢察官偵查起訴。
    理  由
一、證據能力部分：按被告以外之人於審判外之陳述，雖不符刑
    事訴訟法第159條之1至第159條之4規定，而經當事人於審判
    程序同意作為證據，法院審酌該言詞陳述或書面陳述作成時
    之情況，認為適當者，亦得為證據；當事人、代理人或辯護
    人於法院調查證據時，知有刑事訴訟法第159條第1項不得為
    證據之情形，而未於言詞辯論終結前聲明異議者，視為有前
    項之同意，刑事訴訟法第159條之1、159條之5第1、2 分別
    定有明文。本判決下列所引用之被告以外之人於審判外之陳
    述，檢察官及被告於言詞辯論終結前均未聲明異議，本院審
    酌各該證據資料製作、取得時之情況，亦無違法不當及證明
    力明顯過低之瑕疵，以之作為證據核屬適當，故揆諸前開規
    定，認為有證據能力，合先敘明。
二、訊據被告丙○○固供承於上開酒後時間確認單上偽造「甲○
    ○」簽名1枚，惟矢口否認有何公共危險犯行，辯稱其當日
    係立於右前車側，且無駕駛行為云云。
三、經查，被告於前述時、地飲用酒類，並以其弟「甲○○」名
    義簽具酒後時間確認單，表示「甲○○」受測前之飲酒情形
    ，交承辦警員收受而行使之事實，業據證人即警員甲○○（
    與被告之弟同名）結證在卷，並有該酒後時間確認單1件附
    卷可稽，核與被告自白情節相符，堪予認定。被告偽造「甲
    ○○」簽名之位置，雖在「受稽查人簽章」位置下方，即「
    執勤員警簽章」後，然該確認單業已載明「本人」之飲酒結
    束時間情形，且僅有被告所偽造之「甲○○」簽名1枚，足
    認係以「甲○○」名義所為之確認文書，是前開簽名位置並
    無礙於被告以「甲○○」為文書製作名義人之認定。次查，
    被告於前述時、地駕駛車牌號碼8787 -TN號自用小客車之事
    實，業經證人即警員甲○○證稱：「（98年1月11日凌晨1時
    至5點）我是在台北市○○區○○路95巷口執行酒測勤務」
    、「當天是看到有一輛車從95巷口開出要右轉松仁路，結果
    看到我們就把車倒回巷內，我們就追過去，車上的人就下車
    ，我們就過去問是否有喝酒，並且開始進行酒測。被告當時
    就是站在駕駛座旁邊…」、「我看到的時候丙○○是站在駕
    駛座旁邊，我問丙○○車是否他開的，他有承認。」（見本
    院卷第132頁）；證人黃嘉坤指證：「我同事甲○○已經把
    他（指被告，以下同）攔下來…我到的時候，被告已經下車
    了，他當時站在駕駛座旁邊…他說他叫『甲○○』，還自己
    報自己的身分證字號，強調車子是他開的…後來徐自強就對
    他進行酒測，失敗2次，所以依規定帶他回隊上實施第3次酒
    測」（見98年度偵字第3145號卷第53頁）等語綦詳。且被告
    確於現場自白其為駕駛，有喝酒，但一定會通過酒精濃度測
    試等語，亦經檢察官於偵查中勘驗現場錄音內容在卷，並為
    被告所是認（見同前偵查卷第53頁）。被告嗣後雖否認駕駛
    車輛，辯稱當日是要拿取香菸，而立於右前車側云云，然其
    所辯與證人甲○○、黃嘉坤之指證情節有違，並與其當場之
    自白內容迴異，顯係事後卸責之詞，不足採信。至於證人即
    車主乙○○雖證稱被告當日是要拿取置於車上之香菸，並非
    駕駛車輛云云，然其自承不知被告取得該車鑰匙後之情形（
    見本院卷第13 4頁背面），核與證人甲○○證稱乙○○當日
    並不在場等語相符，自難作為有利被告之認定。又酒精對人
    體具有一定之影響程度，人體若呼氣酒精濃度為每公升0.25
    毫克時，將有輕度協調功能降低之症狀；呼氣酒精濃度達每
    公升0.5毫克時，會有反應較慢、感覺降低及影響駕駛之情
    形；呼氣酒精濃度達每公升0.75 毫克時，則有思考改變、
    個性行為改變之酒精中毒症狀，被告經測得呼氣酒精濃度達
    每公升0.66毫克，顯已足以產生反應較慢、感覺降低、思考
    及個性行為改變之輕度到中度酒精中毒症狀，參以被告確有
    直線、平衡測試時腳步不穩、劃定直線無法正常行走等情形
    ，有呼氣酒精濃度測定單及刑法第185條之3案件觀察紀錄表
    附卷可稽，足見其服用酒類已達不能安全駕駛動力交通工具
    之程度甚明。至於起訴書雖認被告係於同日上午3時21分許
    經警攔檢查獲，然查被告冒名簽認之酒後時間確認單，記載
    攔停稽查與簽立時間同為98年1月11日上午2時47分，有該確
    認單一件可憑（見同前偵查卷第18頁），核與員警工作記錄
    簿所載「於02:40時許在松仁路95巷口發現一部黑色自小客
    ，駕駛發現員警就倒車，上前盤查，發現有酒駕情事」之內
    容相符，此有該記錄簿之記載可稽（見同前偵查卷第63頁）
    ；佐以被告係於現場經酒測2次失敗後，方為警帶回派出所
    完成酒精濃度測試，已詳前述，而該測試完成時間則為上午
    3時21分，亦有該酒測單附卷可考（見同前偵查卷第18頁）
    ，益證被告之駕駛時間應在同日上午2時40分許，而非同日
    上午3時21分，併此敘明。
    本件事證明確，被告犯行洵堪認定。
四、核被告所為係犯刑法第185條之3服用酒類不能安全駕駛之公
    共危險罪及同法第216、210條之行使偽造私文書罪。被告偽
    造「甲○○」簽名1枚，為其偽造私文書之部分行為；其偽
    造之低度行為，則為行使之高度行為所吸收，均不另論罪。
    起訴書亦認被告偽造簽名之行為為前述行使偽造私文書罪所
    吸收，惟仍引用刑法第217條，容有未合，應屬法條贅載，
    併此敘明。又被告所犯前開二罪間，犯意各別且構成要件互
    異，應予分論併罰。爰審酌被告素行及其測得之酒精濃度數
    值為每公升0.66毫克，且駕駛距離有限，復未肇致實害，危
    害程度非鉅，然於犯後僅供承偽造酒後時間確認單，而否認
    駕駛行為等犯罪動機、目的、手段及犯罪後之態度等一切情
    狀，各量處如主文所示之刑，並分別諭知易服勞役及易科罰
    金之折算標準。酒後時間確認單上偽造之「甲○○」簽名1
    枚，為偽造之簽名，併依刑法第219條規定沒收。
據上論斷，應依刑事訴訟法第452條、第299條第1項前段、刑法
第216條、第210條、第219條、第42條第3項、第41條第1項前段
，刑法施行法第1條之1，判決如主文。
本案經檢察官李濠松到庭執行職務
中    華    民    國    98    年    12    月    15    日
                  刑事第十一庭  審判長法  官  劉方慈
                                      法  官  黃紹紘
                                      法  官  顧正德
以上正本證明與原本無異。
如不服本判決應於收受送達後10日內向本院提出上訴書狀，並應
敘述具體理由；其未敘述上訴理由者，應於上訴期間屆滿後20日
內向本院補提理由書（均須按他造當事人之人數附繕）「切勿逕
送上級法院」。
                                      書記官  林妙穗
中    華    民    國    98    年    12    月    15    日
附錄論罪法條：
中華民國刑法第201條
（有價證券之偽造變造與行使罪）
意圖供行使之用，而偽造、變造公債票、公司股票或其他有價證
券者，處3 年以上 10 年以下有期徒刑，得併科 3 千元以下罰
金。
行使偽造、變造之公債票、公司股票或其他有價證券，或意圖供
行使之用，而收集或交付於人者，處 1 年以上 7 年以下有期徒
刑，得併科 3 千元以下罰金。
中華民國刑法第216條
（行使偽造變造或登載不實之文書罪）
行使第 210 條至第 215 條之文書者，依偽造、變造文書或登載
不實事項或使登載不實事項之規定處斷。
中華民國刑法第219條
（沒收之特例）
偽造之印章、印文或署押，不問屬於犯人與否，沒收之。

司法院資訊處製作；財團法人民間司法改革基金會備份。
